---
title: "Konfirmatorische Faktorenanalyse - Worked Out Example"
---

# Datengrundlage
Wir verwenden in diesem Beispiel Daten des Tenesssse Student Teacher Achievement Ratio (STAR) Projekts, das in den 1980er Jahren durchgefĂĽhrt wurde. In diesem Projekt wurden SchĂĽler:innen ĂĽber mehrere Jahre hinweg begleitet, um die Auswirkungen von KlassengrĂ¶Ăźe auf die akademische Leistung zu untersuchen. Die Daten enthalten Informationen ĂĽber verschiedene Aspekte der SchĂĽler*innen, wie z.B. ihre akademischen Leistungen, Verhaltensweisen und sozioĂ¶konomischen Hintergrund.

FĂĽr die konfirmatorische Faktorenanalyse verwenden wir die Items des *STUDENT PARTICIPATION QUESTIONNAIRE* (STPQ), der von Lehrer:innen ausgefĂĽllt wurde, um die Beteiligung der SchĂĽler:innen am Unterricht zu bewerten. 

Wir arbeiten heute mit 10 Items, die den Skalen **E = Engagement**,  **I = Initiative** und **N = Nonparticipatory Behavior** zugeordnet werden kĂ¶nnen.

| Skala | Wortlaut | Itemname |
|:------|:---------|:---------|
| E+ | pays attention in class | `g4ptattn` |
| E- | loses, forgets, or misplaces materials | `g4ptmtrl` |
| E- | comes late to class | `g4ptlate` |
| E+ | completes assigned seat work | `g4ptwork` |
| E+ | is persistent when confronted with difficult problems | `g4ptpers` |
| N+ | needs to be reprimanded | `g4ptrepr` |
| N+ | annoys or interferes with peers' work | `g4ptanoy` |
| I+ | participates actively in discussions | `g4ptdisc` |
| I+ | does more than just the assigned work | `g4ptextr` |
| I+ | engages teacher in conversation about subject matter before or after school, or outside of class | `g4ptdiss` |

: {tbl-colwidths="[5,75,20]"}

Alle Items wurden auf einer 5-stufigen Skala von *1 = nie* bis *5 = immer* bewertet.

::: {.callout-warning}
Der Datensatz enthĂ¤lt eine genestete Struktur, da SchĂĽler:innen in Klassen und Schulen organisiert sind. Um nicht gleich mit Multi-Level-Konfirmatorischen-Faktorenanalysen starten zu mĂĽssen, habe jeweils eine SchĂĽlerin bzw. einen SchĂĽler zufĂ¤llig aus jeder Klasse ausgewĂ¤hlt. In der Praxis sollte man dies natĂĽrlich nicht tun
:::

# Datenimport
```{r}
library(haven)
data_star <- read_sav(
  "https://raw.githubusercontent.com/sammerk/GRAPH-SEM/master/data_sem_workshop.sav"
)
```

# Messmodellvergleiche
Wir kĂ¶nnen nun verschiedene Messmodelle spezifizieren und vergleichen, um zu sehen, welches am besten zu den Daten passt. Dazu fange wir am besten mit der Engagement-Skala an und spezifizieren zunĂ¤chst ein $\tau$-generisches Messmodell.
Dazu verwenden wir das `{lavaan}` Paket und spezifizieren das Modell in der sogenannten lavaan-Syntax, die sich an die natĂĽrlichsprachliche Beschreibung von Modellen anlehnt und [hier](https://lavaan.ugent.be/tutorial/syntax1.html) sowie [hier](https://lavaan.ugent.be/tutorial/syntax2.html) ĂĽbersichtlich dargestellt wird.


```{r}
library(lavaan)
model_tau <- '
E =~ g4ptattn + g4ptmtrl + g4ptlate + g4ptwork + g4ptpers
'
```

In dieser Syntax bedeutet `E =~ g4ptattn + g4ptmtrl + g4ptlate + g4ptwork + g4ptpers`, dass die latente Variable `E` durch die fĂĽnf Items `g4ptattn`, `g4ptmtrl`, `g4ptlate`, `g4ptwork` und `g4ptpers` gemessen wird. Das Symbol `=~` wird verwendet, um anzugeben, dass es sich um eine Messmodell-Spezifikation handelt. Die Items auf der rechten Seite des `=~`-Operators sind die manifesten Indikatoren, die die latente Variable `E` messen. 
Ă„hnlich wie bei der spezifikation von Regressionen in R bedeutet `~ + g4ptmtrl`, dass eine multiplikative Konstante (Ladung, Regressionsgewicht) frei fĂĽr `g4ptmtrl` geschĂ¤tzt wird.
Das Objekt `model_tau` enthĂ¤lt aber nur die Spezifikation unseres $\tau$-generischen Modells, dessen Parameter wir nun anhand der Dtaen schĂ¤tzen:

```{r}
fit_tau <- cfa(model_tau, data = data_star)
summary(fit_tau, fit.measures = TRUE, standardized = TRUE)
```
